【裁判字號】    99,交易,47
【裁判日期】    990824
【裁判案由】    公共危險
【裁判全文】
臺灣花蓮地方法院刑事判決              99年度交易字第47號
公  訴  人  臺灣花蓮地方法院檢察署檢察官
被      告  甲○○
上列被告因公共危險案件，經檢察官提起公訴（99年度偵字第20
22號），被告於準備程序進行中為有罪之陳述，經告知簡式審判
程序之旨，並聽取當事人之意見後，本院裁定由受命法官獨任進
行簡式審判程序，並判決如下：
    主  文
甲○○服用酒類，不能安全駕駛動力交通工具而駕駛，處有期徒
刑貳月，如易科罰金，以新臺幣壹仟元折算壹日。
    事  實
一、甲○○曾因犯不能安全駕駛動力交通工具罪，經本院以98年
    度花交簡字第342號判處拘役40日，如易科罰金，以新臺幣1
    千元折算1日，於民國99年1月15日准予易科罰金執行完畢；
    又犯不能安全駕駛動力交通工具罪，經本院以98年度交易字
    第61號判處有期徒刑4月，如易科罰金，以新臺幣1千元折算
    1日確定，於99年5月31日准予易科罰金執行完畢；再犯不能
    安全駕駛動力交通工具罪，經本院以99年度花交簡字第 4號
    判處拘役40日，如易科罰金，以新臺幣1千元折算1日，於99
    年3月4日准予易科罰金執行完畢（均不致使本件構成累犯）
    。詎其猶不知警惕，雖罹患憂鬱症，惟尚未達到因精神障礙
    ，致不能辨識其行為違法或欠缺依其辨識而行為之能力，或
    因前開原因，致其辨識行為違法或依其辨識而行為之能力，
    顯著降低之程度，明知服用酒類致不能安全駕駛時，即不得
    駕駛動力交通工具，竟於99年2月10日17時許，在國軍805醫
    院服用酒類，迄於同日18時許，已處於不能安全駕駛之狀態
    ，猶駕駛車牌號碼0221-SC號自用小客車由上址出發 ，前往
    財團法人臺灣基督教門諾會醫院（下稱門諾醫院），復於同
    日19時許駕駛前開自用小客車由門諾醫院出發，欲返回花蓮
    縣吉安鄉○○村○○○街309巷6號住處。嗣於同日19時48分
    許，行經花蓮縣吉安鄉○○村○○路○段與東海十街之交岔
    路口時，因服用酒類後注意力不集中，操控力欠佳，駕車自
    行撞及道路中央之安全島，致受有嘴唇撕裂傷等傷害，並使
    前開自用小客車前保險桿及引擎蓋損壞。經送往門諾醫院急
    救，由該醫院於同日20時55分許以抽血檢驗酒精濃度，測得
    其血液中酒精濃度仍高達256.1mg/dL，經換算其吐氣所含酒
    精濃度為每公升1.28毫克。
二、案經花蓮縣警察局吉安分局報告臺灣花蓮地方法院檢察署檢
    察官偵查起訴。
    理  由
一、上揭事實，業據被告甲○○於警詢、檢察官偵訊及本院審理
    中均坦承不諱，並有道路交通事故當事人酒精測定紀錄表所
    黏貼之門諾醫院生化檢驗報告、甲○○酒後駕車酒精測試值
    推算、刑法第185條之3案件觀察紀錄表、花蓮縣警察局舉發
    違反道路交通管理事件通知單、道路交通事故現場圖、花蓮
    縣警察局吉安分局交通事故處理小組道路交通事故現場草圖
    、道路交通事故調查報告表（一）、道路交通事故調查報告
    表（二）各乙紙、現場及車損照片共 8幀在卷可稽，足徵被
    告自白與事實相符。又被告雖曾於本院準備程序中辯稱其罹
    患憂鬱症，對於判斷飲酒後是否不能開車，並克制自己不去
    開車有影響，且喝酒後即不能克制自己不去開車云云。惟經
    本院將被告送往國軍花蓮總醫院就被告行為時，是否因精神
    障礙或其他心智缺陷，致不能辨識其行為違法或欠缺依其辨
    識而行為之能力，或行為時因前開原因，致其辨識行為違法
    或依其辨識而行為之能力，顯著降低之情形，經鑑定結果，
    認就精神醫學的角度而言，被告之診斷為酒精濫用及憂鬱症
    ，惟被告現實感仍存，可完成自我照顧，判斷力雖易受到情
    緒和酒精影響，但尚可分辨是非，理解行為後果，且具有最
    基本之法律常識，換言之，被告即使有飲酒，其酒精影響尚
    未出現嚴重幻覺干擾或譫妄狀態，復有多次違規紀錄，知道
    酒駕屬違法行為，目前難有任何客觀證據，可以證實被告行
    為時有不能辨識行為違法或不能依其辨識而行為之程度，有
    國軍花蓮總醫院99年7月13日醫花醫勤字第 0990002016號函
    及所附之精專字第 838號司法鑑定報告書乙份附卷可憑。況
    縱認被告行為時已因酒醉造成精神障礙，致不能辨識其行為
    違法或欠缺依其辨識而行為之能力，或行為時因前開原因，
    致其辨識行為違法或依其辨識而行為之能力，顯著降低，惟
    按刑法第19條第1項、第2項規定，於因故意或過失自行招致
    者，不適用之，同條第 3項定有明文。而前開規定乃指行為
    人在具有完全刑事責任能力之階段，即對構成犯罪之事實具
    有故意，或應注意並能注意或可得預見，竟基於犯罪之故意
    ，或對該應注意並能注意或能預見之犯罪事實疏於注意，而
    自陷於精神障礙或心智缺陷狀態，致發生犯罪行為者。因其
    於精神心智狀態正常之原因行為階段，即對犯罪事實具有故
    意或應注意並能注意或可得預見，而符合犯罪行為人於行為
    時具有責任能力方加以處罰之原則，故應與精神、心智正常
    狀態下之犯罪行為同其處罰，最高法院99年度臺上字第 824
    號判決意旨參照。本件被告前已多次犯不能安全駕駛動力交
    通工具罪，經法院判處科刑，顯然應有於服用酒類後駕駛動
    力交通工具，將可能涉犯不能安全駕駛動力交通工具罪等情
    有所預見，且依其情形應注意，得以注意，卻不注意，仍在
    國軍 805醫院中服用大量酒類，即令被告果然因飲酒而達到
    精神障礙之狀態，亦顯因過失自行招致，仍屬前開最高法院
    判決所指原因自由行為，依刑法第19條第 3項規定，不得據
    此減免其刑。綜上所述，本件事證明確，被告犯行洵堪認定
    。
二、核被告所為，係犯刑法第185條之3之服用酒類不能安全駕駛
    動力交通工具而駕駛罪。被告雖於同日有 2次駕駛自用小客
    車行為，然係於同一次服用酒類後，於密接之時間所實施之
    駕駛行為，侵害同一之社會公共安全法益，應認是在同一犯
    罪目的下，一行為的接續實行，應評價為接續犯包括一罪。
    爰審酌被告前已有如事實欄所示多次不能安全駕駛動力交通
    工具罪前科，復為本件犯行，足見其克制自己不再酒後駕車
    之意願薄弱，兼衡其犯罪之動機、目的、明知酒精成分對人
    之意識能力具有不良影響，超量飲酒後將導致對於周遭事務
    之辨識及反應能力較平常薄弱，倘駕駛自用小客車行駛於道
    路上，將對自身及一般往來公眾造成高度危險，仍於服用酒
    類後，貿然駕駛自用小客車上路，並因服用酒類後注意力不
    集中，操控力欠佳，肇事自傷，為警查獲時所測得之酒精濃
    度高達每公升1.28毫克，惟其精神狀態，雖未達到辨別其行
    為違法或欠缺依其辨識而行為之能力，顯著降低之程度，然
    究為憂鬱症患者，控制力仍較常人為差，及犯罪後尚坦承犯
    行等一切情狀，量處如主文所示之刑，並諭知易科罰金之折
    算標準，以資懲儆。
據上論斷，應依刑事訴訟法第273條之1第1項、第299條第 1項前
段，刑法第185條之3、第41條第1項前段，刑法施行法第1條之 1
第1項，判決如主文。
本案經檢察官龔書安到庭執行職務。
中    華    民    國    99    年    8     月    24    日
                  交通法庭      法  官 張宏節
以上正本證明與原本無異。
如不服本判決應於收受送達後10日內向本院提出上訴書狀，並應
敘述具體理由。其未敘述上訴理由者，應於上訴期間屆滿後20日
內向本院補提理由書(均須按他造當事人之人數附繕本)「切勿逕
送上級法院」。
中    華    民    國    99    年    8     月    24    日
                                書記官
附錄本判決論罪之法律條文：
中華民國刑法第185條之3：
服用毒品、麻醉藥品、酒類或其他相類之物，不能安全駕駛動力
交通工具而駕駛者，處一年以下有期徒刑、拘役或科或併科十五
萬元以下罰金。

司法院資訊處製作；財團法人民間司法改革基金會備份。
